臺灣花蓮地方法院刑事判決　　　　　　　　　　　　　九十三年度簡上字第一四號
　　上訴人即被告　千日好實業有限公司
　　兼 右 代表人　甲○
右上訴人因違反電信法案件，不服本院花蓮簡易庭九十二年度花簡字第五三號，中華
民國九十二年十二月三日第一審判決（聲請簡易處刑案號為臺灣花蓮地方法院檢察署
九十年度偵字第二二三０號、九十一年度偵字第二二二七號、第二二三八號、九十二
年度偵字第三六號），提起上訴，本院合議庭就被告千日好實業有限公司部分為第二
審判決，就被告甲○部分認有刑事訴訟法第四百五十一條之一第四項但書之情形，改
依通常程序為第一審判決如左：
    主  文
原判決撤銷。
千日好實業有限公司未經交通部核准，而擅自使用無線電頻率，處罰金新台幣柒萬元
。又未經交通部核准，而擅自使用無線電頻率，處罰金新台幣柒萬元。應執行罰金新
台幣壹拾貳萬元。
甲○免訴。
    事  實
一、千日好實業有限公司（以下簡稱千日好公司）於民國八十五年十一月二日經核准
    設立登記，經營化妝品、食品、中藥、西藥批發業等事業，並由甲○擔任千日好
    公司之代表人。詎甲○明知無線電頻率非經主管機關核准，不得使用，竟仍與謝
    明志、江增利（謝明志、江增利二人均經本院花蓮簡易庭以九十二年度花簡字第
    五三號判決拘役五十日，如易科罰金以參佰元折算壹日確定）基於概括之犯意聯
    絡，未經主管機關交通部核准，自九十年六月間起，在花蓮縣壽豐鄉鹽寮村山嶺
    三號南方一百公尺附近之山區，由謝明志提供其所有之電信器材激勵器一台、功
    率放大器一台、衛星接收器一台、電源供應器一台、衛星接收天線一個、天線一
    組等物，在上址架設發射站，擅自使用無線電頻率「ＦＭ九八點九ＭＨＺ」，以
    「飛鷹全國調頻廣播網」為台呼，由千日好公司支付每月新台幣（以下同）一十
    二萬元之代價予謝明志，以播放千日好公司製作之節目、廣告、銷售中藥等產品
    或接受民眾點歌等廣播業務，江增利則負責銷售藥品、送貨等業務，然未干擾無
    線電波之合法使用者，嗣於九十年七月十二日在上址為警查獲，並扣得甲○、謝
    明志等人用以播放節目之電信器材激勵器一台、功率放大器一台、衛星接收器一
    台、電源供應器一台、衛星接收天線一個、天線一組。惟甲○仍不知悔改，於九
    十年七月十二日經警查獲後之同年七、八月間之不詳時間起，承前開同一之概括
    犯意聯絡，在花蓮縣壽豐鄉鹽寮村山嶺七號右前方約五十公尺山區，再由謝明志
    提供其所有之電信器材發射機一台、激勵器一台、數位音頻接收器一台、衛星訊
    號轉換器二台、天線一組等物，使用前開相同之無線電頻率，由千日好公司支付
    相同之代價，以播放千日好公司製作之前開節目，嗣於九十一年三月十四日在上
    址再度為警查獲，並扣得謝明志所有之發射機一台、激勵器一台、數位音頻接收
    器一台、衛星訊號轉換器二台、天線一組等物。
二、案經台北縣警察局海山分局、花蓮縣警察局吉安分局報告台灣花蓮地方法院檢察
    署檢察官偵查起訴。
    理  由
壹、被告千日好實業有限公司部分：
一、訊據被告千日好公司代表人甲○雖坦承於前揭時間、地點向同案被告謝明志租用
    電台買時段，以播放千日好公司製作之節目之事實，惟矢口否認有何犯行，辯稱
    ：並不知道所租用之電台是地下電台，直到對方被抓才知道云云。經查：
  (1)九十年七月十二日在花蓮縣壽豐鄉鹽寮村山嶺三號附近山區，經警查扣之電信器
    材激勵器一台、功率放大器一台、衛星接收器一台、電源供應器一台、衛星接收
    天線一個、天線一組等物及九十一年三月十四日在同村山嶺七號附近山區查扣之
    發射機一台、激勵器一台、數位音頻接收器一台、衛星訊號轉換器二台、天線一
    組等電信器材，均為同案被告謝明志所有，且謝明志是未經合法申請即在上址山
    區裝設前開電信器材，以「飛鷹全國調頻廣播網」為台呼，並由被告千日好公司
    以每月十二萬元之代價支付謝明志，以播放被告千日好公司製作之節目以銷售產
    品之事實，業據同案被告謝明志、江增利於警詢時及偵查中、同案被告甲○於警
    詢時、偵查中及本院審理時供述明確，且有查獲現場及扣案電信器材之照片共十
    八幀、警方ＦＭ98.9ＭＨＺ蒐證錄音帶勘驗筆錄一份附卷可按。
  (2)同案被告江增利於警詢時雖坦承其確實有經銷千日好廣播電台之產品婦女寶Ａ膠
    囊及鈣尚好膠囊等產品之事實，惟否認知悉被告千日好公司所使用之ＦＭ98.9頻
    道未經核淮使用云云，然其於警詢時亦坦承曾經在八十九年間曾因架設未立案電
    台被警方查獲，則其既曾因架設未立案電台為警查獲，其對於被告千日好公司於
    花蓮地區所使用之ＦＭ98.9頻道是否為合法電台，自會加以了解、注意，以免觸
    法而再度遭到查緝，是以同案被告江增利對於千日好公司所使用之前開無線電頻
    率係未經核准一節理應有所認識，可堪認定。
  (3)被告千日好公司於八十五年十一月二日設立，其代表人為被告甲○之事實，業據
    千日好公司之代表人兼被告甲○於本院審理時坦承無訛，且有公司基本資料查詢
    一紙在卷可按。而被告甲○明知謝明志所使用之ＦＭ98.9頻道是未經許可設置，
    但因為向謝明志承租比較便宜，一般合法電台撥放一個小時節目要價都需新台幣
    一十餘萬元，其無法負擔那麼沈重資本等情，亦據被告甲○於警詢時供述明確，
    參酌同案被告謝明志所述：「八十九年底我剛好有一個機會得知千日好實業有限
    要在花蓮設置電台讓聽眾ＣＡＬＬＩＮＧ，而我因為朋友欠債有拿一部廣播電台
    設備給我抵債，於是我就與千日好實業股份有限公司協議，由我出廣播電台設備
    及負責安裝，該公司則負責承租廣播電台設備使用之土地，然後我就來花蓮將該
    廣播電台設備架設供該公司使用」等語（見九十年十二月十二日警詢筆錄），足
    認同案被告謝明志在上址非法架設廣播設備使用無線電頻率，是先與千日好公司
    協議後再由謝明志提供出設備，被告千日好公司支付租金使用，而被告甲○既為
    被告千日好公司之代表人，對於上開協議及謝明志是未經核准即擅自使用無線電
    頻率一事豈有不知之理。故被告甲○事後翻異前詞改稱不知道所使用之頻道未經
    合法申請云云，無非卸責之詞，不足採信。
  (4)同案被告謝明志於警詢時供稱至警方九十一年三月十四日取締前，已向被告千日
    好公司收得八個月租金，則自取締日按月往前推算，堪認被告謝明志應係在九十
    年七月十二日經警查獲後，在九十年七、八月間某不詳時間，再將發射站租予被
    告千日好公司使用。又被告千日好公司所使用之ＦＭ98.9無線電頻率，並無干擾
    無線電波之合法使用者之事證，亦有交通部電信總局九十一年九月十八日電信廣
    字第0910507488-0號函附卷可按。
  (5)綜上各節，被告千日好公司之代表人甲○與同案被告謝明志、江增利明知未經核
    准，而擅自使用ＦＭ98.9頻道之事實，已堪認定，本件事證明確，被告千日好公
    司之犯行堪以認定，應予依法論科。
二、按電信法第五十九條規定：「法人之代表人、代理人或受僱人犯第五十六條至第
    五十八條之罪者，除處罰行為人外，對該法人亦科以各該條罰金。」又電信法於
    九十二年五月二十一日修正公布，依修正後之電信法第五十八條規定：「違反第
    四十六條第五項規定，設置或使用無線廣播電臺或無線電視電臺發送射頻信息，
    致干擾無線電波之合法使用者，處二年以下有期徒刑、拘役或科或併科新臺幣六
    十萬元以下罰金。（第二項）違反第四十八條第一項規定，未經核准擅自使用或
    變更無線電頻率者，處拘役或科或併科新臺幣二十萬元以下罰金。（第三項）犯
    前項之罪，因而致干擾無線電波之合法使用者，處二年以下有期徒刑、拘役或科
    或併科新臺幣六十萬元以下罰金。」，而修正前之電信法第五十八條則規定：「
    未經許可擅自設置或使用電台發送九千赫至三百秭赫之射頻信息，致干擾無線電
    波之合法使用者，處二年以下有期徒刑、拘役或科或併科新台幣六十萬元以下罰
    金。（第二項）違反第四十六條第四項規定設置或使用無線廣播電台或無線電視
    電台發送射頻信息，致干擾無線電波之合法使用，或違反第四十八條第一項規定
    擅自使用或變更無線電頻率致干擾無線電波之合法使用者，依前項之規定處斷。
    （第三項）違反第四十八條第一項規定，擅自使用或變更無線電頻率未干擾無線
    電波之合法使用者，處拘役或科或併科新台幣二十萬元以下罰金。」經比較修正
    前後之電信法第五十八條之規定，對於違反第四十八條第一項規定未經交通部核
    准，擅自使用無線電頻率，而未干擾無線電波之合法使用者，其修正前後之法定
    刑度均相同，故依刑法第二條前段之規定，應適用裁判時即修正後之電信法第五
    十八條第二項之規定。又被告千日好公司之代表人甲○所為違反電信法第五十八
    條第二項之行為，其罪質中本含有反覆實施同一行為之特性，故其自九十年六月
    間起至九十年七月十二日為警查獲時止，及自九十年七月十二日為警查獲後之九
    十年七、八月間之不詳時間起至九十一年三月十四日再度為警查獲時止之二段期
    間內多次使用無線電頻率之行為，性質上均為繼續犯，屬包括一罪；惟其於九十
    年七月十二日為警查獲時，其第一次使用無線電頻道之繼續行為應認為已經終了
    ，故其於九十年七月十二日為警查獲後，於同年七、八月間之不詳時間起再一次
    使用無線電頻道之行為，應認屬於另一使用無線電頻道之行為。故本件被告千日
    好公司之代表人甲○二次違反電信法第四十八條第一項規定，未經交通部核准，
    而擅自使用無線電頻率，其行為均已觸犯修正後電信法第五十八條第二項之罪，
    被告千日好公司即應依電信法第五十九條之規定論以二罪。原審予以論罪科刑，
    固非無據。然查，被告千日好公司為法人，而法人並無犯罪之意思，無與他人之
    間有何犯意聯絡或連續犯之概括犯意之問題（最高法院六十七年台非字第一九九
    號判例、八十九年度台上字第一七二０號判決參照），應無刑法上共犯或連續犯
    規定之適用，原判決論以被告千日好公司為共犯及連續犯即有未洽；又電信法第
    六十條規定：「犯第五十六條至第五十八條之罪者，其電信器材，不問屬於犯人
    與否，沒收之。」本件被告千日好公司所犯係電信法第五十九條之罪，並非電信
    法第五十六條至第五十八條之罪，自無上開電信法第六十條之規定之適用；又刑
    法第三十八條規定供犯罪所用之物，以屬於犯人者為限，得沒收之，本件扣案之
    電信器材屬於同案被告謝明志所有供犯罪所用之物，並非被告千日好公司所有之
    物，而被告千日好公司與同案被告謝明志、甲○或江增利之間，並無犯意聯絡之
    可言，已如前述，是以就被告千日好公司所犯之罪，亦無從依刑法第三十八條之
    規定諭知沒收，原判決逕依電信法第六十條之規定就被告千日好公司部分諭知沒
    收之從刑，亦有違誤之處（惟就被告江增利、謝明志部分，依電信法第六十條之
    規定，對扣案之發射器等物仍應予以沒收）；被告千日好公司上訴理由所稱被告
    只是向他人買時段，而且電台並非被告設立的，應該要罰電台負責人，並希望判
    輕一點等語，雖無理由，惟原判決既有前述適用法條錯誤之處，應予撤銷改判。
    爰審酌被告千日好公司犯罪次數、期間、手段、經警查獲後仍再度違法使用無線
    電頻率、所生危害等一切情狀，分別量處如主文所示之刑，並定其應執行刑。
貳、被告甲○免訴部分：
一、聲請簡易處刑意旨略以：被告甲○係千日好實業有限公司之代表人，甲○與謝明
    志、江增利等人，明知無線電頻率非經主管機關核准，不得使用，其等仍基於概
    括犯意，連續自九十年七月十二日起至九十一年三月十四日，設置「千日好之聲
    廣播電台」，「飛鷹全國調頻廣播網」，在花蓮縣壽豐鄉鹽寮村山三號、七號前
    附近之山區，以電信器材，在上址擅自使用無線電頻率「ＦＭ九八點九ＭＨＺ」
    ，以資播放節目、廣告或接受民眾點歌等廣播業務，然未干擾無線電波之合法使
    用者。嗣於九十年七月十二日、九十一年三月十四日，在上址為警循線查獲，並
    共扣得其等用以播放節目之電信器材功率放大器一台、天線二組、激勵器二台、
    衛星接收器一台、電源供應器一台、衛星接收天線一個、發射器一台、數位音頻
    接收器一台、衛星信號轉換器二台等物品，因認被告甲○係犯修正前電信法第五
    十八條第三項之罪嫌（即九十二年五月二十一日修正後電信法第五十八條第二項
    之罪嫌）。
二、經查，被告甲○前曾因明知共同被告陳金正、邱茂榕二人未經交通部核准，非法
    架設射頻率器材以架設發射站，竟基於概括之犯意，分別與陳金正、邱茂榕基於
    共同犯意之聯絡，分別自九十年十月間起與九十一年一月初起，均以每月新台幣
    十二萬元之代價，向陳金正、邱茂榕承租使用，甲○再於台南市○○路之某處設
    置之播音室，由頂樓未經許可擅自以無線電頻率將節目送到前開山區之發射機，
    再由此處分別以調頻九四點九ＭＨＺ及一０六點九ＭＨＺ之無線頻率發送射信息
    ，未經許可擅自設置並使用電台發送九千赫至三百秭赫之射頻信息，以「千日好
    之聲廣播電台」為台呼，在電台中播放「千日好」之節目，接受現場叩應銷售中
    藥、食品及保養品，致干擾高雄廣播電台九四點三ＭＨＺ及漢聲廣播電台一０七
    點三ＭＨＺ無線電波之合法使用，嗣於九十一年三月二十日為交通部電信總局南
    區電信監理站查獲，並經台灣台南地方法院於九十二年八月二十九日以九十二年
    度簡上字第一二七號判決被告甲○未經許可，擅自設置並使用電台發射九四點九
    兆赫及一０六點九兆赫之介於九千赫至三百秭赫之發射信息，致干擾無線電波之
    合法使用，觸犯修正前電信法第五十八條第一項之罪及未經許可，使用無線電頻
    率，致干擾無線電波之合法使用，觸犯修正前同法第五十八條第二項之罪，且係
    一行為觸犯數罪名之想像競合犯，從一重依修正前同法第五十八條第一項之罪論
    處，並判處被告甲○有期徒刑四月，併科罰金新台幣二十萬元，有期徒刑如易科
    罰金，以參佰元折算壹日，罰金如易服勞役，以罰金總額與陸個月日數比例計算
    ，並判決確定在案，此有台灣台南地方法院九十二年度簡上字第一二七號刑事判
    決書一份附卷可按，並經本院調閱上開案卷查核無訛。本件公訴人聲請簡易處刑
    意旨係認被告甲○於九十年七月十二日起至九十一年三月十四日止，以電信器材
    ，在花蓮縣壽豐鄉鹽寮村山三號、七號前附近之山區，擅自使用無線電頻率ＦＭ
    九八點九ＭＨＺ，以播放節目、廣告或接受民眾點歌等廣播業務，其犯罪之時間
    與前開確定判決認定之犯罪時間密接，且其行為在前開判決確定之前；又其犯罪
    之手段係未經許可，擅自使用無線電頻率，與前述經判決確定之案件手段相同，
    僅係前案被告甲○之行為有「致干擾無線電波之合法使用」，而本案部分則未致
    生干擾無線電波之合法使用之加重結果，參酌最高法院六十七年度第六暨第七刑
    事庭會議決議（一）認為屬於加重結果者，得認為同一罪名成立連續犯之決議內
    容，應認本案與前開判決確定之案件，有連續犯之裁判上一罪之關係為同一案件
    ，而為前開確定判決之既判力效力所及，依刑事訴訟法第三百零二條第一款之規
    定，自應諭知被告甲○免訴之判決。
三、末按第二審之地方法院合議庭受理簡易判決上訴案件，應依通常程序審理，其認
    案件有刑事訴訟法第四百五十二條（按該條規定如下：檢察官聲請以簡易判決處
    刑之案件，經法院認為有第四百五十一條之一第四項但書之情形者，應適用通常
    程序審判之）之情形者，應撤銷原判決，逕依通常程序為第一審判決，法院辦理
    刑事訴訟簡易程序案件應行注意事項第八條（裁判上罪其部分犯罪不得適用簡易
    程序者，全部應依通常程序審理之）定有明文。本件被告甲○部分依上開規定，
    即應依通常程序為第一審判決，附此敘明。
據上論斷，應依刑事訴訟法第四百五十二條、第四百五十五條之一第三項、第三百六
十九條第一項前段、第三百六十四條、第二百九十九條第一項前段、第三百零二條第
一款，刑法第二條前段、第十一條前段，電信法第五十九條，刑法第五十一條第七款
，罰金罰鍰提高標準條例第二條，判決如主文。
案經檢察官乙○○到庭執行職務。
中      華      民      國      九十三    年      六     月     三      日
                                臺灣花蓮地方法院刑事第二庭
                                    審判長法官  林  碧  玲
                                    法      官  陳  世  博
                                    法      官  李  豫  雙
右正本證明與原本無異。
被告千日好實業有限公司部分不得上訴。
被告甲○部分，如不服本判決，應於送達後十日內，向本院提出上訴狀。（應抄附繕
本）
                                    法院書記官
中      華      民      國      九十三    年      六     月       七    日
